【裁判字號】    95,訴,591
【裁判日期】    951130
【裁判案由】    損害賠償
【裁判全文】
臺灣嘉義地方法院民事判決               95年度訴字第591號
原      告  乙○○
                        號
被      告  甲○○
                        段23.
上列當事人間損害賠償事件，於民國95年11月21日經言詞辯論終
結，本院判決如下：
    主  文
被告應給付原告新臺幣陸拾伍萬伍仟零柒拾肆元，及自民國九十
五年十月五日起至清償日止，按週年利率百分之五計算之利息。
原告其餘之訴駁回。
訴訟費用由被告負擔百分之八十五，餘由原告負擔。
    事實及理由
壹、程序方面：
一、被告經合法通知，未於言詞辯論期日到場，核無民事訴訟法
    第386條所列各款情形，爰依原告之聲請，由其一造辯論而
    為判決。
二、按訴狀送達後，原告不得將原訴變更或追加他訴。但減縮應
    受判決事項之聲明者，不在此限，民事訴訟法第255條第1項
    第3款定有明文。本件原告起訴時，依侵權行為之法律關係
    ，請求被告應給付新臺幣（下同）1,000,000元，嗣於訴狀
    送達後，減縮聲明為被告應給付原告772,635元，依上揭條
    文規定，應為合法。
貳、原告起訴主張：被告未經考領取得機車駕駛執照，竟於民國
    93年9月26日騎乘車牌號碼TJ3-296號輕型機車，沿嘉義市○
    ○街○○道由西往東方向行駛，途經該街口與嘉義市○○路
    口時，理應注意車輛行至閃光紅燈號誌之交岔路口，支線道
    車應暫停讓幹線道車先行，且依當時天候、路況良好，並無
    不能注意之情事，竟疏未注意，貿然右轉，適原告騎乘車牌
    號碼KV6-430號重型機車由北往南方向駛來，亦疏未注意車
    前狀況，並隨時採取必要之安全措施，致兩車發生碰撞，致
    原告人車倒地後，受有右手腕骨脫位、右手橈骨遠端尺骨側
    發生骨折及右手腕部變形等傷害，經本院94年度嘉交簡字第
    459號刑事簡易判決及本院94年度交簡上字第49號刑事判決
    被告處有期徒刑3月確定在案。而原告受有損害之項目及金
    額如下：一、醫療費用45,840元。二、勞動能力減損1,134,
    047元。三、往返醫院之交通費80,740元，合計1,260,627元
    （45,840＋1,134,047＋80,740＝1,260,627），今原告僅請
    求1,000,000元，扣除已領強制汽車責任險保險金227,365元
    ，原告得請求之損害賠償為772,635元。並聲明：被告應賠
    償原告772,635元，及自起訴狀繕本送達之翌日起，至清償
    日止按週年利率5%計算之利息。
參、被告未於言詞辯論期日到場，亦未提出書狀，作何聲明或陳
    述。
肆、本院之判斷：
一、原告主張被告未經考領取得機車駕駛執照，於前揭時、地騎
    乘輕型機車，未注意車輛行至閃光紅燈號誌之交岔路口，支
    線道車應暫停讓幹線道車先行，貿然右轉，適原告騎乘重型
    機車由北往南方向駛來，亦疏未注意車前狀況，並隨時採取
    必要之安全措施，致兩車發生碰撞，致原告受有右手腕骨脫
    位、右手橈骨遠端尺骨側發生骨折及右手腕部變形等傷害之
    事實，業據其提出嘉義市○○○道路交通事故當事人登記聯
    單（詳本院卷第3頁）、嘉義市○○○道路交通事故證明書
    （詳本院卷第4、5頁）、臺灣省嘉雲區車輛行車事故鑑定委
    員會94年6月6日嘉雲鑑字第094580246C號函（詳本院卷第6-
    9頁）、陽明醫院診斷證明書（詳本院卷第10頁）、財團法
    人嘉義基督教醫院診斷證明書（詳本院卷第11頁）為證，並
    據本院依職權調閱本院94年度嘉交簡字第459號及94年度交
    簡上字第49號刑事卷宗查明。又原告主張其因被告不法侵害
    行為受有支出上開金額之醫療費用、交通費用、受傷期間無
    法工作之損失等損害之事實，業據其提出醫療費收據影本附
    卷足證，而被告對於原告主張之上開事實，已於相當時期受
    合法之通知，而於言詞辯論期日不到場，亦未提出準備書狀
    爭執，依民事訴訟法第280條第3項前段、第1項前段規定，
    視同自認。原告之主張，堪信為真正。
二、按因故意或過失，不法侵害他人之權利者，負損害賠償責任
    。又不法侵害他人之身體或健康者，對於被害人因此喪失或
    減少勞動能力或增加生活上之需要時，應負損害賠償責任，
    民法第184條第1項前段、第193條第1項分別定有明文。查被
    告因過失不法侵害原告之身體，從而，原告依民法上開規定
    請求被告賠償，即屬有據。茲就原告請求賠償之損害，審究
    如下：
（一）醫療費用部分：原告主張因本件事故受有右手腕骨脫位、
      右手橈骨遠端尺骨側發生骨折及右手腕部變形等傷害支出
      醫療費用45,840元之事實，有陽明醫院診斷證明書、正大
      中醫診所、嘉義基督教醫院診斷證明書、嘉義榮民醫院診
      斷證明書為證（詳本院卷第10、11、76、81、102、159頁
      ），應予准許。
（二）勞動能力減損部分：原告因被告之侵權行為受有上揭傷害
      ，達到勞工殘廢等級第11級，並因有輕度肢障，領有殘障
      手冊之事實，除前述陽明醫院診斷證明書、正大中醫診所
      、嘉義基督教醫院診斷證明書、嘉義榮民醫院診斷證明書
      外，並有殘障手冊（詳本院卷第19頁）為證。按喪失勞動
      能力之賠償金額，應就被害人受侵害前之身體狀況、教育
      程度、專門技能、社會經驗等方面酌定，不能以一時一地
      之工作收入為準（最高法院63年台上字第1394號判例意旨
      參照）。經查原告為高中畢業，於本件交通事故發生時從
      事眼鏡行，業據提出畢業證書、營利事業登記證為證（詳
      本院卷第40、37頁）。又原告於93年間，投保勞工保險以
      每月22,800元為投保薪資之事實，亦有勞工保險被保險人
      投保資料表可稽（詳本院卷第39頁），則以22,800為基礎
      計算其勞動能力，自無不當。再原告為52年5月28日出生
      ，有國民身分證為證（詳本院卷第18-1頁），參酌勞動基
      準法第3條、第54條自請退休及強制退休之年齡，分別為5
      5歲、工作25年以上及60歲，再審酌原告之年齡、車禍發
      生前已任職之職業及健康狀況等情事，認為原告之勞動年
      齡應可達60歲，原告請求算至65歲，不應准許。另原告自
      受傷翌日（即93年9月26日）起算至60歲（即112年5月28
      日）止，計18年8月又2日。而原告達到勞工殘廢等級第11
      級，勞動能力減損程度38.45%，原告自受傷翌日迄起訴狀
      繕本送達被告即95年10月4日止計1年又8日，為已到期之
      賠償，無庸扣除期前利息，自起訴狀繕本送達翌日即95年
      10 月5日起至112年5月28日止，計16年7月又23日，則應
      依霍夫曼式計算法，扣除以法定利率計算之中間利息，依
      此計算原告得請求勞動能力減損之損失為1,399,880元（
      其計算方式為：（1）到期部分：22,800 ×12＋22,800÷
      30×8＝279,680，279,680×38.45%＝107,537，元以下四
      捨五入，下同。（2）未到期部分：年別5%複式霍夫曼計
      算法【第一年不扣除中間利息】，其計算式為：[273,600
      ×11.00000000【此為應受扶養16年之霍夫曼係數】+273,
      600×0.547×【12.00000000-00.00000000】]=3,361,101
      ，3,361,101×38.45%＝1,292,343），而原告僅請求1,13
      4,047元，自屬合理。
（三）增加生活上需要費用：原告主張因本件受傷，曾前往陽明
      醫院、正大中醫、嘉義基督教醫院、臺大醫院、聖馬爾定
      醫院、署立嘉義醫院、龍德安接骨、護升堂接骨、美樂家
      、榮民醫院等處就診，共支出交通費80,740元等語，經查
      原告前往上述醫院之次數為陽明醫院67次、正大中醫21次
      、嘉義基督教醫院17次、臺大醫院1次、聖馬爾定醫院2次
      、署立嘉義醫院1次、龍德安接骨5次、護升堂接骨3次、
      榮民醫院114次，有診斷證明書可稽，足證其確有往返上
      開醫院、診所等處，則其請求上開費用，應屬合理。
（四）綜上，原告得請求之金額為1,260,627元（45,840＋1,134
      ,047＋80,740＝1,260,627）。
三、按損害之發生或擴大，被害人與有過失者，法院得減輕賠償
    金額或免除之。民法第217條第1項定有明文。又駕駛人駕駛
    汽車，應遵守道路交通標誌、標線、號誌之指示；閃光黃燈
    表示「警告」，車輛應減速接近，注意安全，小心通過；汽
    車行駛時，駕駛人應注意車前狀況及兩車併行之間隔，並隨
    時採取必要之安全措施，道路交通安全規則第90條、第94條
    第3項、道路交通標誌標線號誌設置規則第211條第1項第1款
    分有明定。查本件被告騎乘輕型機車，雖有未注意車輛行至
    閃光紅燈號誌之交岔路口，支線道車應暫停讓幹線道車先行
    之情事，但原告於本件事故發生時亦有未注意行經閃光黃燈
    號誌交叉路口，應注意車前狀況，並隨時採取必要之安全措
    施之情事，業據本院調閱上述刑事卷宗查明，且原告亦自陳
    有過失（詳本院卷第189頁）。而本件經送臺灣省嘉雲區車
    輛行車事故鑑定委員會鑑定結果，亦認：被告駕駛輕型機車
    ，行經閃光紅燈號誌交岔路口，支線道右轉彎車未暫停讓幹
    線道直行車先行，為肇事主因。原告駕駛重型機車，行經閃
    光黃燈號誌交岔路口，未注意車前狀況，為肇事次因，有臺
    灣省嘉雲區車輛行車事故鑑定委員會94年6月1日嘉雲鑑字第
    094580246號鑑定意見書（詳本院卷第7至9頁）在卷可參。
    故原告於本件損害之發生、擴大，顯與有過失。本院審酌兩
    造肇事原因力之強弱與過失之輕重，認應減輕被告30%之賠
    償責任，較為合理。依此計算，原告得請求之金額應為882,
    439元（1,260,627×70% =882,439）。
四、末按保險人依強制汽車責任保險法規定給付之保險金，視為
    加害人或被保險人損害賠償金額之一部分；加害人或被保險
    人受賠償請求時，得扣除之，強制汽車責任保險法第32條定
    有明文。查本件原告受傷後，領得227,365元之保險金之事
    實，已據原告陳述甚明，並有友聯產物保險股份有限公司強
    制險已決賠案查詢單附卷可稽（詳本院卷第44、45頁），則
    原告所得請求賠償之金額應再扣除227,365元，是原告得請
    求之賠償應為655,074元（882,439－227,365＝655,074）。
五、從而，原告依民法上開侵權行為之規定，請求被告賠償在65
    5,074元，及自95年10月5日（即起訴狀繕本送達翌日）起至
    清償日止，按週年利率5%計算之利息，為有理由，應予准許
    。逾上開範圍之請求，為無理由，不應准許。
伍、訴訟費用裁判之依據：民事訴訟法第79條。
中    華    民    國    95    年    11    月    30    日
                  民事第二庭  法  官  張育彰
以上正本係照原本作成
如對本判決上訴須於判決送達後20日內向本院提出上訴狀
中    華    民    國    95    年    11    月    30    日
                              書記官  陳湘蓉


司法院資訊處製作；財團法人民間司法改革基金會備份。
